臺灣臺中地方法院民事判決　九十二度勞簡上字第四二號
　　上　訴　人　丙○○
　　訴訟代理人　丁○○
　　被上訴人　　芳鄰公寓大廈管理維護股份有限公司
　　　　　　　　　　　　設台中.
　　法定代理人　甲○○　住同右.
　　訴訟代理人　乙○○　住同右.
右當事人間給付資遣費事件，上訴人對於中華民國九十二年十月十七日本院臺中簡易
庭九十二年度中勞簡字第四０號第一審判決提起上訴，本院於九十三年一月三十日言
詞辯論終結，判決如左：
    主    　文
上訴駁回。
第二審訴訟費用由上訴人負擔。
    事  　  實
甲、上訴人方面：
一、聲明：
（一）原判決廢棄。
（二）右廢棄部分，被上訴人應給付上訴人新台幣（下同）十一萬零二百八十五元，
      以及自本件起訴狀繕本送達翌日起至清償日止按年息百分之五計算之利息。
二、陳述：除與原判決記載相同者，茲引用之外，補稱：
（一）本件證人王守仁於原審證稱：「我於九十二年一月間有告訴原告（即指本件上
      訴人）不能拿回收品，講了之後，原告還是繼續拿。」，其僅稱一月間，並未
      詳述真正之日期，而實際上所謂一月間，即是一月二十二日，也就是被上訴人
      將上訴人解僱之同一天，試問當天告知「不能拿」，當天同時「解職」，合法
      嗎？被上訴人並未給予上訴人改進之合理時間。
（二）被上訴人將上訴人解職之理由是依據勞動基準法第十二條第一項第四款，違反
      勞動契約或工作規則，情節重大者為其理由，惟查上訴人拿一些回收物品算是
      情節重大嗎？基於比例原則之衡量，原審對不確定概念之解釋顯然並不洽當，
      蓋所謂「情節重大」，應指依據客觀情事判認，因該事由導致勞動關係進行受
      到干擾，而有賦予雇主立即終止勞動契約關係權利之必要，並且受僱人亦無法
      期待雇主於解僱後給付其資遣費，始為合法。
（三）資源回收物品本來就是住戶不要的垃圾，只是可以回收利用而已，上訴人並沒
      有偷竊的行為，即便是有拿取資源回收品也不能構成重大事由而為解僱之原因
      。
（四）被上訴人所稱上訴人服務品質及工作態度不佳，實際上，上訴人在九十一年十
      二月間有拿到被上訴人公司敬贈之「功在芳鄰」的純金九九九之獎牌。上訴人
      在受僱五年期間就有拿到這種獎牌三件，可見被上訴人所述與事實不符。何況
      亦未經任何人告知有此等事項。否認前開獎牌係依年資而發給，且上訴人亦收
      到過續約獎金。
（五）被上訴人所提上訴人於九十一年年中時在服務之台中全國社區之事，已經經過
      很久，已經處理過，也超過可主張三十日的除斥期間，不應再提出。
（六）勤務報告書或證人陳淼蒼之證言，均祇涉及上訴人有拿資源回收物品，並非指
      上訴人有何工作怠惰或缺失。
三、證據：除援用第一審所提證據外，補提出獎牌一件（原件已發還）為證。
乙、被上訴人方面：
一、聲明：駁回上訴。
二、陳述：除與原判決記載相同者，茲引用之外，補稱：
（一）於九十一年年中時，上訴人曾在服務之台中全國社區辱罵被上訴人公司派駐現
      場之工作人員，後來兩造經過協調，被上訴人讓上訴人復職又補足工資。其後
      被上訴人派上訴人至新儒家社區擔任半日的清潔工作，上訴人並未盡力做好清
      潔本份的工作，而且該社區大樓規定資源回收物品不能隨便拿取，因為他們會
      出售賺取金錢補貼大樓的費用，總幹事及現場保全人員都有事先告知上訴人，
      此於勤務報告書都有記載資源回收物品不能隨便拿取，而且社區住戶亦有反應
      。新儒家社區大廈管理委員會於九十二年一月十六日已經行文到被上訴人公司
      ，已足以影響公司之經營形象，這部分事實也經過證人即該社區原主任委員陳
      淼蒼到庭證實。被上訴人於接到反應後都會先行規勸，本件係住戶已經積怨甚
      久，反應給被上訴人公司，已危及公司續約的經營，才會予以處理。實際上，
      該新儒家社區於九十二年一、二月間已不和被上訴人續約。
（二）九十一年十月間兩造就已經發生爭議，進行協調，故上訴人所提出之獎額是依
      照服務年資來處理，此與工作表現並無必然之關連。而續約獎金係針對派駐在
      社區之服務團隊包括總幹事、日夜班的保全人員及清潔人員等而發給，並非僅
      針對個人服務之表現。
三、證據：除援用第一審所提證據外，補提勤務報告書節本一紙為證。
    理   　 由
一、本件上訴人起訴主張被上訴人自八十六年八月十六日起僱用上訴人擔任駐點清潔
    工，上訴人於九十一年十月間依被上訴人指示擔任台中市○○○○街之新儒家公
    寓大廈社區半日清潔工，上訴人在被上訴人公司任職已達五年半之久，不料被上
    訴人突於九十二年一月二十二日以上訴人拿取社區資源回收物品等芝麻小事，將
    上訴人資遣，上訴人離職前六個月內之月平均薪資為一萬六千九百六十七元，被
    上訴人應依照勞動基準法規定，給予五個月半之資遣費用九萬三千三百十八元，
    以及三十日預告期間工資一萬六千九百六十七元，合計共十一萬零二百八十五元
    ，為此提起本件訴訟等情。被上訴人則以：上訴人受僱於被上訴人，並派往新儒
    家公寓大廈社區擔任半日清潔工期間，工作態度不佳，多未能完成清潔工作，且
    違反規定擅自拿取該社區之資源回收物品，屢勸不聽，經新儒家公寓大廈社區管
    理委員會發函被上訴人要求撤換擔任清潔工之上訴人，上訴人違反勞動契約情節
    重大，被上訴人因而依勞動基準法第十二條第一項第四款規定，不經預告終止雙
    方間之勞動契約，自無須給付上訴人資遣費及預告工資等語，資為抗辯。
二、查上訴人主張被上訴人自八十六年八月十六日起僱用上訴人擔任駐點清潔工，上
    訴人於九十一年十月間依被上訴人指示擔任台中市○○○○街之新儒家公寓大廈
    社區半日清潔工，被上訴人嗣於九十二年一月二十二日終止兩造間之勞動契約等
    情，已據上訴人提出存證信函影本一件為證，復為被上訴人所不爭執，自堪認屬
    實。
三、又上訴人復主張被上訴人無故終止兩造間之勞動契約應發給五個半月資遣費及一
    個月預告工資云云，此為被上訴人所否認，並以前揭情詞置辯。經查：
（一）上訴人受僱擔任半日清潔工之新儒家公寓大廈社區管理委員會，於九十二年一
      月十六日發函予被上訴人公司表示：上訴人平時工作不盡責，且常擅自處理社
      區資源回收物品據為己用已影響清潔工作，引起該社區住戶極大不滿，要求被
      上訴人公司立即撤換上訴人擔任清潔工作等語，有被上訴人提出之新儒家公寓
      大廈社區管理委員會九十二年一月十六日儒管發字第九二○一○一號函影本在
      卷可稽；另證人即新儒家公寓大廈社區管理委員會原主任委員陳淼蒼於原審九
      十二年十月七日言詞辯論期日亦證稱：上訴人擔任該公寓大廈社區半日清潔工
      期間，擅自將較有價值之資源回收物品取走，資源回收公司因而不願受理新儒
      家公寓大廈社區內之資源回收事宜，致使該公寓大廈社區內堆滿垃圾，新儒家
      公寓大廈社區管理委員會乃向被上訴人公司反應，並要求駐點清潔工不得擅自
      拿取該社區內資源回收物品，但反應後上訴人依然擅自拿取社區資源回收物品
      ，並且工作不佳等語；又證人即被上訴人公司駐點總幹事王守仁亦於原審九十
      二年十月七日言詞辯論期日證稱：上訴人擔任新儒家公寓大廈社區半日清潔工
      期間，工作表現不甚理想，該社區住戶每每反應清潔工作不理想，經伊親自至
      現場查看結果，確實有樓梯間未擦拭等問題，且伊自九十二年一月間起多次告
      誡上訴人不得擅自拿取該社區之資源回收物品，但上訴人仍然擅自取走社區內
      之資源回收物品等語各在卷，並有被上訴人提出之勤務報告書節本一紙附卷可
      憑，是上訴人擔任新儒家公寓大廈社區半日清潔工，於九十二年一月間有未善
      盡清潔工作之情形，且一再違反規定擅自拿取該社區之資源回收物品，已引起
      該社區住戶極度不滿，且經被上訴人公司派駐社區之總幹事王守仁之告誡而未
      改善等事實，應堪認定。
（二）按勞工有左列情形之一者，雇主得不經預告終止契約：．．．四、違反勞動契
      約或工作規則，情節重大者。勞動基準法第十二條第一項第四款定有明文。本
      件上訴人擔任新儒家公寓大廈社區清潔工作，未能善盡清潔工作，又一再違反
      規定擅自拿取社區內之資源回收物品，引起社區住戶極度不滿，屢經告誡而未
      改善，已見前述，按被上訴人公司之工作規則第四章服務第二十七條第一項六
      款不利用職務上之便利，圖謀個人利益，有該工作規則在卷可按，是以上訴人
      工作之性質與需要，以及其違反行為之情節以觀，上訴人從事社區清潔工作，
      任意拿取資源回收物品，要屬利用職務上之便利，圖謀個人利益之行為，自與
      前揭工作規則有所違背，且已足以影響被上訴人公司經營之形象，甚或與該社
      區是否繼續續約之重大因素，是上訴人之行為要係違反工作規則而情節顯屬重
      大，合於上述勞動基準法第十二條第一項第四款之規定。從而，被上訴人不經
      預告終止兩造間之勞動契約，於法有據。是上訴人辯稱：伊拿取資源回收物品
      ，僅係有利用價值之垃圾，上訴人行為自非屬情節重大，被上訴人此舉有違比
      例原則乙節，並非可取。
（三）雖上訴人陳稱：被上訴人並未給予上訴人改進之合理時間；上訴人在九十一年
      十二月間有拿到被上訴人公司敬贈之「功在芳鄰」的純金九九九之獎牌，上訴
      人在受僱五年期間就有拿到這種獎牌三件，亦收到過續約獎金，可見上訴人工
      作並無怠惰情形云云。然查，兩造於九十一年十月間兩造就已經發生爭議，進
      行協調之情，有被上訴人於原審提出台中市勞資關係協會於九十一年九月二十
      四日開會通知單一紙在卷可憑，是被上訴人辯稱上訴人所提出之獎額是依照服
      務年資來處理，此與工作表現並無必然之關連乙節，尚非無據，而續約獎金係
      針對派駐在社區之服務團隊包括總幹事、日夜班的保全人員及清潔人員等而發
      給，並非僅針對個人服務之表現而已。況本件爭執者在於上訴人任意拿取社區
      之資源回收物品是否屬違反勞動契約而情節重大，此與上訴人是否取得獎牌或
      領取續約獎金等尚無必然關聯。是上訴人此部分主張並不可採。
四、綜前所述，本件上訴人擔任新儒家公寓大廈社區清潔工作，未能善盡清潔工作，
    又一再違反規定擅自拿取社區內之資源回收物品，引起社區住戶極度不滿，屢經
    告誡而未改善，上訴人之行為要係違反工作規則而情節顯屬重大，合於上述勞動
    基準法第十二條第一項第四款之規定，被上訴人不經預告終止兩造間之勞動契約
    ，於法有據，且依勞動基準法相關規定，被上訴人無庸發給上訴人資遣費，另該
    法條既賦予被上訴人不經預告終止勞動契約，是上訴人請求被上訴人給付預告期
    間工資，於法亦有未洽，均不應准許。原審為上訴人敗訴之判決，核無違誤。上
    訴人仍執陳詞上訴，指摘原判決不當，求予廢棄改判，為無理由，應予駁回。
五、據上論結，本件上訴為無理由，依民事訴訟法第四百三十六條之一第三項、第四
    百四十九條第一項、第七十八條，判決如主文。
中　　　華　　　民　　　國　　九十三　　年　　　二　　　月　　　十三　　日
                                    臺灣臺中地方法院勞工法庭
~B審判長法官　張瑞蘭
~B　　　法官　林宗成
~B　　　法官　張國華
右正本證明與原本無異
不得上訴
中　　　華　　　民　　　國　　九十三　　年　　　二　　　月　　　十八　　日
~B法院書記官
